【裁判字號】    97,豐簡上,1099
【裁判日期】    971231
【裁判案由】    詐欺
【裁判全文】
臺灣臺中地方法院刑事判決          97年度豐簡上字第1099號
上  訴  人  臺灣臺中地方法院檢察署檢察官
被      告  乙○○
上列上訴人因被告詐欺案件，不服本院97年度豐簡字第773 號中
華民國97年10月29日第一審簡易判決（偵查案號：臺灣臺中地方
法院檢察署97年度偵字第21788 號），提起上訴及移送併辦（臺
灣彰化地方法院檢察署97年度偵字第9910號），本院判決如下：
    主  文
原判決撤銷。
乙○○幫助意圖為自己不法之所有，以詐術使人將本人之物交付
，處有期徒刑肆月，併科罰金新臺幣壹萬元，有期徒刑如易科罰
金，罰金如易服勞役，均以新臺幣壹仟元折算壹日。
    犯罪事實
一、乙○○明知金融機構帳戶供本人使用之重要理財工具，關係
    個人財產、信用之表徵，且可預見存摺、金融卡及其密碼如
    交予他人使用，而未加以闡明正常用途，極易被利用作為與
    財產有關之犯罪工具，使犯罪更難查緝，竟經由報紙廣告得
    知可以出租金融機構帳戶牟利後，即不顧他人可能遭受財產
    上損害之危險，而基於縱若其所提供之金融機構帳戶被利用
    作為遂行他人詐欺取財之行為使用，亦不違背其本意之幫助
    犯意，於民國97年5月間某日，在國道1號中清大雅交流道附
    近，將其設於臺灣銀行大雅分行帳號為000000000000號帳戶
    （下稱臺灣銀行帳戶）之存摺、金融卡，以1 星期新臺幣（
    下同）3 千元之代價，出租予真實名字年籍不詳之王姓成年
    男子，並告知金融卡密碼，而容任該王姓成年男子使用其上
    開臺灣銀行帳戶以遂行詐欺取財之犯罪。該王姓成年男子取
    得乙○○上開臺灣銀行帳戶之存摺、金融卡及密碼後，即意
    圖為自己不法所有，分別於(一)97年5 月27日上午11時許，撥
    打電話予丁○○，自稱係「香港彩券局劉主任」，諉稱：可
    提供內幕消息以供下注投資，但須先繳交稅金云云，致丁○○信以為真，而陷於錯誤，接續依照王姓成年男子之指示匯
    款2 次，共計15萬元至指定帳戶，其中於同年月29日，在臺
    中商業銀行碑頭分行匯款3 萬元至乙○○上開臺灣銀行帳戶
    中內；(二)97年6 月20日上午10時15分許，撥打電話予甲○○
    ，自稱係臺北縣政府警察局蘆洲分局八里分駐所員警「林興
    文」，佯稱：甲○○身分遭詐欺集團冒用在玉山銀行開設帳
    戶而為警查獲，必須將所有金融機構帳戶內之存款領出後存
    入指定之帳戶，以免存款遭凍結云云，致甲○○陷於錯誤，
    即依該王姓成年男子之指示，於同日某時，前往臺灣銀行淡
    水分行，將8萬1千元以無摺存款之方式，存入乙○○上開臺
    灣銀行帳戶內。嗣經丁○○、甲○○察覺受騙上當而報警處
    理。
二、案經甲○○訴由臺中市警察局豐原分局報告臺灣臺中地方法
    院檢察署檢察官偵查起訴及丁○○訴由彰化縣警察局北斗分
    局報告臺灣彰化地方法院檢察署檢察官移送併辦。
    理  由
壹、證據能力：按被告以外之人（包括證人、鑑定人、告訴人、
    被害人及共同被告等）於審判外之陳述雖不符刑事訴訟法第
    159條之1至之4等4條之規定，而經當事人於審判程序同意作
    為證據，法院審酌該言詞陳述或書面陳述作成時之情況，認
    為適當者，亦得為證據；當事人、代理人或辯護人於法院調
    查證據時，知有刑事訴訟法第159條第1項不得為證據之情形
    ，而未於言詞辯論終結前聲明異議者，視為有前項之同意，
    同法第159條之5定有明文。立法意旨在於傳聞證據未經當事
    人之反對詰問予以核實，原則上先予排除。惟若當事人已放
    棄反對詰問權，於審判程序中表明同意該等傳聞證據可作為
    證據；或於言詞辯論終結前未聲明異議，基於尊重當事人對
    傳聞證據之處分權，及證據資料愈豐富，愈有助於真實發見
    之理念，且強化言詞辯論主義，使訴訟程序得以順暢進行，
    上開傳聞證據亦均具有證據能力。本件告訴人丁○○、甲○○於警詢中所為之陳述，對被告而言，其性質雖均屬傳聞證
    據，惟查無符合同法第159條之1至之4等前4條之情形，其等
    所為之上開警詢筆錄之內容，業經本院審理時予以提示並告
    以要旨，且各經檢察官及被告表示意見，當事人已知上述筆
    錄乃傳聞證據，且均未於言詞辯論終結前對該筆錄內容聲明
    異議，依上開規定，其等於警詢中之陳述已擬制同意其有證
    據能力，本院審酌上開筆錄作成時，較無人情施壓或干擾，
    亦無不當取供之情形，認為以之作為本案之證據亦屬適當，
    是告訴人丁○○、甲○○於警詢中之陳述自均具有證據能力
    。
貳、認定犯罪事實所憑證據及論罪科刑：
一、訊據被告乙○○對於上揭犯罪事實坦承不諱（見臺中縣警察
    局豐原分局刑案偵查卷宗【以下簡稱「警卷」】被告97年 8
    月20日警詢筆錄、臺灣臺中地方法院檢察署97年度偵字第21
    788 號偵查卷宗第5、6頁、臺灣彰化地方法院檢察署97年度
    偵字第9910號偵查卷宗【下稱偵卷】第6至8頁、本院卷第22
    頁），並經證人即告訴人丁○○、甲○○於警詢時均證述因
    遭人以如犯罪事實欄一、所載方式詐騙，因而匯款或無摺存
    款至被告上開臺灣銀行帳戶等情明確（見警卷、偵卷第14、
    15頁），且有被告上開臺灣銀行帳戶之通訊中文名、地資料
    查詢、存摺交易往來明細查詢、告訴人甲○○提出之臺灣銀
    行無摺存入憑條存根、告訴人丁○○提出之臺灣銀行國內匯
    款申請書回條各1 份附卷可稽（以上見警卷、偵卷第17、25
    、26頁），足見被告自白與事實相符，堪以採信。衡諸常情
    ，任何人均可辦理金融機構帳戶使用，如無正當理由，實無
    借用他人帳戶使用之理，而金融機構帳戶亦事關個人財產權
    益之保障，其專有性甚高，除非本人或與本人具親密關係者
    ，難認有何理由可自由流通使用該帳戶，一般人均有妥為保
    管及防止他人任意使用之認識，縱特殊情況偶需交付他人使
    用，亦必深入瞭解用途及合理性，始予提供，且該等專有物
    品如落入不明人士手中，而未加以闡明正常用途，極易被利
    用為與財產有關之犯罪工具，此為吾人依一般生活認知所易
    於體察之常識，而有犯罪意圖者，非有正當理由，竟徵求他
    人帳戶使用，客觀上可預見其目的，係供為某筆資金之存入
    ，後再行領出之用，且該筆資金之存入及提領過程係有意隱
    瞞其流程及行為人身分曝光之用意，一般人本於一般認知能
    力均易於瞭解，尤其邇來因詐欺集團猖獗，報章媒體屢屢報
    導犯罪集團均以蒐購人頭帳戶作為其詐欺取財供被害人匯款
    之手段，政府並因而於電子或平面媒體廣為宣導防止民眾受
    騙，被告為智慮成熟之成年人，對此自不能諉為不知。是被
    告應對其出租予王姓成年男子之上開臺灣銀行帳戶，將遭他
    人做為詐欺取財犯行所得財物匯入及提領之工具使用，應足
    以有概括之認識，且可預見其發生，竟仍為之，足認其對於
    上開臺灣銀行帳戶將遭他人作為詐欺取財之工具，應不違背
    被告之本意，被告有幫助他人詐欺取財之不確定故意甚明。
    本案事證已臻明確，被告犯行堪以認定，應予依法論科。
二、查本件承租被告上開臺灣銀行帳戶之王姓成年男子意圖為自
    己不法之所有，以如犯罪事實欄一、所載之詐術，使告訴人
    丁○○、甲○○陷於錯誤，依指示分別匯款、存款至被告上
    開臺灣銀行帳戶，核其所為，係犯刑法第339條第1項之詐欺
    取財罪。被告提供其臺灣銀行帳戶予該王姓成年男子，作為
    詐騙告訴人丁○○、甲○○之財物所用，主觀上係以幫助之
    意思，參與詐欺取財構成要件以外之行為，為幫助犯，核被
    告所為，係犯刑法第30條第1項前段、第339條第1 項之幫助
    詐欺取財罪，應依同法第30條第2 項規定減輕其刑。又本件
    正犯雖分別對告訴人丁○○、甲○○詐欺取財，然被告提供
    其臺灣銀行帳戶之存摺、金融卡及密碼，僅有1 幫助行為，
    仍僅成立1幫助詐欺取財罪（最高法院96年度臺非字第245號
    判決意旨參照）。如犯罪事實欄一、所示之犯行，檢察官雖
    僅就被告提供上開臺灣銀行帳戶，以幫助該王姓成年男子對
    告訴人甲○○詐欺取財之犯行聲請簡易判決處刑，然就被告
    提供同一帳戶幫助該成年男子對告訴人丁○○詐欺取財部分
    犯行，未予聲請簡易判決處刑，而本院認此部分與前開經檢
    察官聲請簡易判決處刑之犯行，有實質上一罪之關係（檢察
    官移送併辦及上訴意旨均認認被告提供其上開臺灣銀行帳戶
    幫助該王姓成年男子對告訴人丁○○詐欺取財部分犯行與聲
    請簡易判決處刑部分，係想像競合犯之裁判上一罪關係，容
    有誤會），基於審判不可分原則，自得併予審理，附此敘明
    。原審以被告罪證明確，予以論罪科刑，固非無見。惟原審
    未及審酌被告提供其設於臺灣銀行帳戶，以幫助該王姓成年
    男子對告訴人丁○○詐欺取財之犯行，尚有未洽，公訴人上
    訴意旨指摘及此，為有理由，自應由本院予以撤銷改判。爰
    審酌被告明知目前社會上詐騙集團犯案猖獗，時有利用人頭
    帳戶詐欺取財之情事，竟仍率爾將其金融機構帳戶供他人使
    用，使犯罪難以查緝，等同助長犯罪，對社會秩序危害非輕
    ，且迄未能賠償告訴人甲○○及丁○○所受損害，惟念被告
    於犯罪後坦承犯行，且其並未實際參與詐欺取財之犯罪，可
    責難性較小等一切情狀，量處如主文所示之刑，並諭知有期
    徒刑易科罰金及罰金易服勞役之折算標準，以資懲儆。
據上論斷，應依刑事訴訟法第455條之1第1項、第3 項、第369條
第1項前段、第364條、第299條第1項前段，刑法第30條第1 項、
第2項、第339條第1項、第41條第1項前段、第42條第3項，刑法
施行法第1條之1，判決如主文。
本案經檢察官丙○○到庭執行職務
中    華    民    國    97    年    12    月    31    日
                  刑事第四庭  審判長法  官 唐光義
                                    法  官 洪挺梧
                                    法  官 郭妙俐
上正本證明與原本無異。
本件不得上訴。
                                    書記官 廖鳳美
中    華    民    國    97    年    12    月    31    日
附錄本案論罪科刑法條全文
刑法第30條
幫助他人犯罪者，為從犯；雖他人不知幫助之情者亦同。
從犯之處罰，得按正犯之刑減輕之。
第339條
意圖為自己或第三人不法之所有，以詐術使人將本人或第三人之
物交付者，處5年以下有期徒刑、拘役或科或併科1千元以下罰金
。
以前項方法得財產上不法之利益或使第三人得之者，亦同。
前2項之未遂犯罰之。


司法院資訊處製作；財團法人民間司法改革基金會備份。
